【裁判字號】    97,台非,102
【裁判日期】    970229
【裁判案由】    過失傷害等罪
【裁判全文】
最高法院刑事判決              九十七年度台非字第一０二號
上  訴  人  最高法院檢察署檢察總長
被      告  甲○○
上列上訴人因被告過失傷害等罪案件，對於台灣台中地方法院中
華民國九十六年八月三十日確定判決（九十六年度交易字第四八
二號，起訴案號：台灣台中地方法院檢察署九十六年度偵字第七
二八八號），認為部分違法，提起非常上訴，本院判決如下：
    主  文
原判決關於違背法令之部分撤銷。
    理  由
非常上訴理由稱：「按判決不適用法則或適用不當者，為違背法
令，刑事訴訟法第三百七十八條定有明文。又中華民國九十六年
罪犯減刑條例於民國九十六年六月十五日經立法院三讀通過，並
自九十六年七月十六日起施行，惟如於該施行前，經通緝而未於
中華民國九十六年十二月三十一日以前自動歸案接受偵查、審判
或執行者，依該條例第五條規定則不得減刑。本件被告甲○○於
九十六年一月二十二日晚間某時，施用第一級毒品海洛因、第二
級毒品甲基安非他命，已達不能安全駕駛動力交通工具之程度，
仍於同日夜間十時三十七分許，駕駛3V－1623號自用小客車沿台
中市○○○路往黎明路方向行駛，行經五權西路二段七五八號前
，適莊舜評騎乘車牌號碼RS6－522號機車、鍾坤展騎乘車號ＭＵ
5－885號機車，均停放於路邊停車格旁點煙聊天。被告原應注意
車前狀況，並隨時採取必要之安全措施，且依當時天候、路況、
視距，並無不能注意之情事，竟疏未注意，貿然駕駛其自用小客
車衝撞莊舜評、鍾坤展所騎乘之機車，致二人遭撞擊後均倒地，
鍾坤展受有顱骨開放性骨折併硬腦膜上腔出血、顱內出血、頭皮
撕裂傷（二十五公分乘八公分）、腹部鈍傷、胸部鈍傷等傷害，
莊舜評受有左前臂燙傷（第二級，佔體表百分之零點五）、左膝
及雙腳多處挫傷之傷害等情，雖被告前揭犯罪時間均在九十六年
四月二十四日以前；原判決日期為九十六年八月三十日，亦已在
前開條例九十六年七月十六日施行日之後，然被告經原法院合法
傳喚無正當理由不到庭，且拘提未獲，並經於九十六年六月二十
二日發布通緝，九十六年八月四日緝獲到庭審理，有該通緝書、
撤銷通緝書等在卷足稽，依前揭規定，被告既非自動歸案接受審
判，自不得予以減刑，乃原確定判決卻分別將其所犯各罪均予減
刑（服用毒品，不能安全駕駛動力交通工具而駕駛部分，處有期
徒刑六月，減為有期徒刑三月；過失傷害部分，處有期徒刑五月
，減為有期徒刑二月又十五日）並合併定其執行刑為有期徒刑伍
月，顯有判決適用法則不當之當然違背法令。案經確定，爰依刑
事訴訟法第四百四十一條、第四百四十三條提起非常上訴，以資
糾正。」等語。
本院按：「判決不適用法則或適用不當者，為違背法令」，為刑
事訴訟法第三百七十八條所明定。又九十六年七月四日公布，同
年七月十六日施行之中華民國九十六年罪犯減刑條例（下稱九十
六年罪犯減刑條例）第五條規定：「本條例施行前，經通緝而未
於中華民國九十六年十二月三十一日以前自動歸案接受偵查、審
判或執行者，不得依本條例減刑。」是以，有關通緝犯之減刑，
自應優先適用本條規定。凡九十六年七月十六日以前在程序各階
段經通緝之被告或受刑人，必須已自動歸案，且係於九十六年十
二月三十一日以前自動歸案者，始得適用本條規定減刑；如未自
動歸案，而係通緝到案者，自不在適用之列。經查被告於九十六
年一月二十二日晚間某時，施用第一級毒品海洛因、第二級毒品
甲基安非他命，已達不能安全駕駛動力交通工具之程度，仍於同
日夜間十時三十七分許，駕駛3V－1623號自用小客車沿台中市○
○○路往黎明路方向行駛，行經五權西路二段七五八號前，適莊
舜評騎乘車牌號碼RS6－522號機車、鍾坤展騎乘車號ＭＵ5－885
號機車，均停放於路邊停車格旁點煙聊天。被告原應注意車前狀
況，並隨時採取必要之安全措施，且依當時天候、路況、視距，
並無不能注意之情事，竟疏未注意，貿然駕駛其自用小客車衝撞
莊舜評、鍾坤展所騎乘之機車，致二人遭撞擊後均倒地，鍾坤展
受有顱骨開放性骨折併硬腦膜上腔出血、顱內出血、頭皮撕裂傷
（二十五公分乘八公分）、腹部鈍傷、胸部鈍傷等傷害；莊舜評
受有左前臂燙傷（第二級，佔體表百分之零點五）、左膝及雙腳
多處挫傷之傷害等情，經台灣台中地方法院檢察署檢察官於九十
六年五月二十四日提起公訴，該案繫屬於台灣台中地方法院審理
期間，經該法院以被告逃匿為由，於九十六年罪犯減刑條例施行
前之九十六年六月二十二日發布通緝後，被告於上開減刑條例施
行後之九十六年八月四日上午十時許，經台中市警察局第一分局
員警，在台中市○○路與英才路口緝獲歸案，有台灣台中地方法
院九十六年六月二十二日九六中院彥刑緝字第五四五號通緝書暨
其附件各一份、台中市警察局第一分局九十六年八月四日中分一
偵字第○九六○○二五四七一號通緝案件報告書及該分局刑案偵
查卷宗一份在卷可稽（見原審卷第七至二五頁）。則被告犯刑法
第一百八十五條之三不能安全駕駛動力交通工具而駕駛罪及第二
百八十四條第一項前段過失傷害罪之犯罪時間，雖在九十六年四
月二十四日以前，惟其於九十六年罪犯減刑條例施行前之九十六
年六月二十二日經發布通緝後，並未於該減刑條例施行後之九十
六年十二月三十一日以前自動到案接受審判，依九十六年罪犯減
刑條例第五條規定，自不得依該條例第二條第一項第三款、第七
條規定予以減刑。原審未查，就被告所犯上開二罪，均依上開減
刑條例第二條第一項第三款、第七條規定，分別予以減刑，均有
適用法則不當之違法。案經確定，非常上訴意旨執此指摘，洵有
理由，惟原判決尚非不利於被告，應由本院將原判決關於違背法
令之部分撤銷，以資糾正。
據上論結，應依刑事訴訟法第四百四十七條第一項第一款前段，
判決如主文。
中    華    民    國  九十七  年    二    月  二十九  日
                      最高法院刑事第三庭
                          審判長法官  莊  登  照
                                法官  黃  一  鑫
                                法官  徐  昌  錦
                                法官  許  錦  印
                                法官  石  木  欽
      本件正本證明與原本無異
                                      書  記  官
中    華    民    國  九十七  年    三    月    六    日
                                                      Ｅ


司法院資訊處製作；財團法人民間司法改革基金會備份。
